【裁判字號】    95,交簡上,132
【裁判日期】    951102
【裁判案由】    過失傷害
【裁判全文】
臺灣桃園地方法院刑事判決           95年度交簡上字第132號
上  訴  人  臺灣桃園地方法院檢察署檢察官
被      告  丙○○
                    （現於臺灣新竹戒治所執行強制戒治中）
上列被告因過失傷害案件，上訴人不服本院中壢簡易庭95年度壢
簡字第1208號，中華民國95年6 月22日第一審簡易判決（起訴案
號：臺灣桃園地方法院檢察署95年度偵字第10129 號）提起上訴
，本院判決如下︰
    主  文
原判決撤銷。
丙○○無罪。
    理  由
一、聲請簡易判決處刑意旨略以：被告丙○○於民國95年3 月30
    日凌晨3 時20分許，駕駛車牌號碼：KP－7138號自小客車，
    沿桃園縣蘆竹鄉○○○路往忠孝東路方向直行行駛，途經忠
    孝西路與中正路口，適有告訴人甲○○駕駛車牌號碼：410
    －QF號貨車，沿桃園縣蘆竹鄉○○路欲過忠孝西路口往高速
    公路方向行駛，行經該交岔路口時，被告明知汽車駕駛時，
    駕駛人應注意車前狀況，隨時採取必要安全措施，行經交岔
    路口應遵守燈光號誌及行車速度應依速限，而當時天候晴、
    夜間有照明、柏油路面且乾燥、無障礙物、視距良好、行載
    管制號誌正常、速限50公里，並無不能注意情形，竟疏未注
    意，其所駕駛小客車前車頭撞擊告訴人駕駛之大貨車右側車
    身，致大貨車翻覆且告訴人受有胸部、左臀挫傷；背部、雙
    手挫擦等傷害，因認被告涉犯刑法第284 條第1 項前段之過
    失傷害罪嫌。
三、按犯罪事實應依證據認定之，無證據不得認定犯罪事實；又
    不能證明被告犯罪者，應諭知無罪之判決，刑事訴訟法第15
    4 條第2 項、第301 條第1 項分別定有明文。再按，刑事訴
    訟法上所謂認定犯罪事實之證據，係指足以認定被告確有犯
    罪行為之積極證據而言，如未能發現相當證據或證據不足以
    證明，自不能以推測或擬制之方法，以為裁判基礎。而刑事
    訴訟上證明之資料，無論其為直接或間接證據，均須達到通
    常一般之人均不致有所懷疑，而得確信其為真實之程度，始
    得據為有罪之認定，若關於被告是否犯罪之證明未能達此程
    度，而有合理懷疑之存在，致使無從形成有罪之確信，根據
    「罪證有疑，利於被告」之證據法則，即不得遽為不利被告
    之認定，復有最高法院29年上字第3105號、76年台上字第49
    86號判例可資參照。
四、本件聲請簡易判決處刑意旨認定被告涉有過失傷害罪嫌，無
    非係以被告於警詢及偵查中之自白、告訴人甲○○之指訴、
    敏盛綜合醫院診斷證明書、交通事故調查報告表、道路交通
    事故調查報告表及現場照片等為其主要論據。訊據被告堅決
    否認有何過失傷害之犯行，辯稱：車禍發生當時伊是坐在副
    駕駛座上，是伊朋友乙○○開的車，但因乙○○向伊表示家
    中情況，並要伊出面向警察承認是肇事者，伊是遭逼迫，心
    裡害怕，才會答應幫忙頂替，並在警察到達現場時，供稱自
    己為駕駛人等語。經查：
（一）證據能力部分：關於原審卷附被告父親蔡增耀所提出曾與
      證人乙○○在95年6 月18日談話之錄音帶及對話譯文（見
      原審卷13頁以下），證人乙○○於本院審理中坦承該譯文
      內容確實係其與被告父親蔡增耀之對話無誤（見本院95年
      10日審判筆錄8 頁），而被告、檢察官亦均不爭執該錄音
      帶及譯文內容之證據能力，堪認此錄音帶及譯文內容為真
      正且有證據能力。
（二）實體部分：
    (一)被告固於警詢及偵查中曾自白案發當時係由伊駕駛車牌號
      碼：KP－7138號自小客車，並與告訴人甲○○所駕駛車輛
      發生車禍事故等情，然其於本院審理時已改稱：本案車禍
      事故實際上係由證人乙○○所駕駛，伊並非駕駛人等語，
      其前後供述顯有不一，又衡諸，被告供出真正肇事者後，
      其恐另涉頂替罪之刑責，若確無頂替之事，被告實無供出
      證人乙○○使其與證人乙○○2 人均負相關刑責之必要，
      是以，被告嗣後改稱並非本案肇事車輛之駕駛人乙節，實
      難認為全屬卸責、虛妄之詞。
    (二)又依證人乙○○於本院審理中證稱：車牌號碼：KP─7138
      號自小客車是伊父親游寅雄所有。95年3 月30日凌晨3 時
      30分許，伊駕駛該輛搭載乘坐在副駕駛座上之被告，要去
      被告乾媽家，伊開車到交岔路口時，甲○○的大貨車就從
      左側中正路撞過來，撞到伊車子左前輪葉子板處，伊車子
      被撞迴轉18 0度，甲○○的貨車因此往右翻，並往前滑行
      一小段距離後停止。車禍後伊與被告均下車，因被告考慮
      伊家裡有三個小孩，太太又是越南人，父母又已70多歲，
      且精神上有疾病，所以一時心軟，被告對伊說「我幫你攬
      下來」。約過10幾分鐘，警察到場，伊人站在該處銀行旁
      邊，被告1 人過去找警察，至於被告對警察怎麼說伊不清
      楚等語（見本院95年10月19日審判筆錄第3 頁以下），綜
      析證人乙○○上開證述，除與卷附被告父親蔡增耀所提出
      曾與證人乙○○在95年6 月18日談話內容譯文相符外，並
      與被告供述當天係由證人乙○○開車外出之過程、於車上
      之位置之情節，及證人即本案處理車禍事故警員王宗得於
      本院審理中證稱：當天伊接獲通報趕到車禍事故現場時確
      實有看到證人乙○○在車禍現場等情均相吻合（見95年10
      月19日審判筆錄第9 頁）。再徵諸，車牌號碼：KP－7138
      號自小客車為證人乙○○父親游寅雄所有，此為證人乙○○所不否認，並有行車執照1 份在卷可稽，而證人乙○○
      於本案車禍事故斯時又無不能駕駛車輛之情事存在，則案
      發當時由證人乙○○駕駛自家上開車輛搭載被告行經肇事
      路段而與告訴人所駕駛之車輛發生碰撞事故，並無悖離常
      情，參以證人乙○○為一成年男子並受過相當智識教育，
      自當知悉其前開在本院證述結果，將造成己身另受過失傷
      害罪責之追訴及民事損害賠償責任之嚴重性，證人乙○○
      應無故意迥護被告而徒攬自己民、刑是責任之必要之理。
      基此，足認證人乙○○前揭證述應屬實情，可採信。是於
      上開時、地駕駛車牌號碼：KP－7138號自小客車與告訴人
      甲○○所駕駛車牌號碼：410 －QF號貨車發生碰撞事故，
      並造成告訴人甲○○受有傷害之人應係證人乙○○，並非
      被告，甚為明確。
    (三)至告訴人甲○○於本院訊問時已陳述，自己並不知悉係何
      人開車與伊車輛發生車禍事故等情（見本院95年9 月20日
      準備程序筆錄第2 頁）。另敏盛綜合醫院診斷證明書、交
      通事故調查報告表、道路交通事故調查報告表及現場照片
      等物，亦僅能證明告訴人甲○○於上開時、地遭車牌號碼
      ：KP－7138號自小客之駕駛人撞擊受有傷害之事實，是告
      訴人甲○○之證述及上開敏盛綜合醫院診斷證明書等物均
      不足作為被告有聲請簡易判決處刑書所指之過失傷害犯行
      之不利之認定。
五、綜上所述，本案之證據尚難認已達無合理懷疑證明被告有過
    失傷害行，此外，依卷內資料復查無其他積極證據足認被告
    有何聲請簡易判決處刑書意旨所指之犯行，被告犯罪尚屬不
    能證明，揆諸首揭說明，自應諭知被告無罪之判決。原審判
    決未察，而為被告有罪之判決，尚有未合，上訴人上訴指稱
    本案被告恐非車禍事故之肇事人，為有理由，應由本院依刑
    事訴訟法第455 條之1 第3 項之規定，準用同法第369 條第
    1 項前段、第2 項之規定，將原判決撤銷，另依第一審通常
    程序為無罪判決之諭知。至被告供稱該車並非由其駕駛，而
    係證人乙○○所駕駛，由其頂替等情，則被告是否涉犯頂替
    罪嫌，及證人乙○○是否涉犯過失傷害罪嫌，應由檢察官另
    行偵查，附此敘明。
據上論斷，應依刑事訴訟法第455 條之1 第1 項、第3 項、第45
2 條、第369 條第1 項前段、第2 項、第301 條第1 項，判決如
主文。
本案經檢察官何嘉仁到庭執行職務。
中    華    民    國    95    年    11    月     2    日
                  臺灣桃園地方法院刑事第七庭
                      審判長法  官  江振義
                            法  官  劉為丕
                            法  官  賴淑美
以上正本證明與原本無異。
如不服本判決，應於判決送達後10日內向本院提出上訴狀（應附
繕本），上訴於臺灣高等法院。
                            書記官  陳育君
中    華    民    國    95    年    11    月    2     日


司法院資訊處製作；財團法人民間司法改革基金會備份。
